【裁判字號】    89,上訴,946
【裁判日期】    900529
【裁判案由】    殺人未遂
【裁判全文】
臺灣高等法院高雄分院刑事判決                    八十九年度上訴字第九四六號
    上  訴  人  台灣高雄地方法院檢察署檢察官
    上  訴  人
    即  被  告  乙○○
    選任辯護人  連立堅  律師
                李淑欣
右上訴人因被告殺人未遂案件，不服臺灣屏東地方法院八十八年度訴字第四六三號中
華民國八十九年四月二十八日第一審判決（起訴案號：臺灣屏東地方法院檢察署八十
八年度偵字第五０八四號），提起上訴，本院判決如左：
      主  文
上訴駁回。
    事  實
一、乙○○與甲○○原係男女朋友關係，因乙○○不滿甲○○移情別戀，雙方於民國
    八十八年七月十五日在屏東縣恆春鎮金吉利餐廳談判未果，不歡而散，復約定於
    翌日即八十八年七月十六日上午在墾丁森林遊樂區門口見面談判，迄翌日上午十
    一時二十三分許，在墾丁森林遊樂區門口，乙○○見甲○○騎機車前來正欲停車
    時，竟萌殺人之犯意，持其先前所預購之水果刀猛持甲○○左後腰部一刀，因而
    致甲○○左後穿刺傷寬約五公分深至腹腔、小腸穿刺傷、腸系膜破裂及左結腸系
    膜破裂等傷，乙○○行刺一刀後隨即因己意而中止殺人行為，並扶甲○○至該遊
    樂區收票亭，由在該收票亭任收票員之甲○○友人龔登來通知甲○○之同事將其
    送醫急救，因之未致死亡。乙○○旋為警查獲，並扣得前開水果刀一把。
二、案經屏東縣警察局恆春分局報請台灣屏東地方法院檢察署檢察官偵查起訴。
    理  由
一、訊據上訴人即被告乙○○，矢口否認有右揭殺人之犯行，辯稱：伊沒有要殺甲○
    ○的意思，係與甲○○爭吵時，從皮包拿出水果刀說「我死給你看」，甲○○欲
    搶刀子，拉扯中，不小心才刺到甲○○的，水果刀是伊平日帶著準備削水果用的
    ，伊之警訊筆錄記載不實，是警察寫好了，才要伊簽名，伊未說要「殺他洩恨」
    ，也沒有說「我受不了他的言語後，就往他腹部刺一刀」及「刀子是在便利商店
    購買的」云云。經查：
（一）告訴人甲○○於原審時指稱：「我背向她（指被告）要把機車停好，之後她從
      我旁邊衝過來一刀刺向我左腰部」等語，且被告於警訊時供稱：「因我同居人
      甲○○移情別戀，致使我身受欺騙因而殺他洩恨」、「我受不了他的言語後，
      就往他的腹部刺殺一刀」、「當時他坐在ＰＬＮ－二五一號重機車上，我右手
      持兇器水果刀趁他沒注意之際，橫刺他左側腹部一刀」等語，復於偵查中坦承
      ：「（是否有於八十八年七月十六日上午十一時二十三分許，在恒春鎮墾丁里
      墾丁國家公園停車場，持水果刀趁甲○○不注意之際，朝其左側腹部猛刺一刀
      ？）是的．．．．（你持水果刀刺他腹部何處？）左腹部」等語（見偵查卷第
      四頁），準此，被告在警訊及偵查時均坦承其係故意刺殺告訴人甲○○左側腹
      部，未曾提及告訴人甲○○與其搶刀子乙節，又被告於本院時陳稱：「（你與
      甲○○所站位置如何？）他坐在他機車上面，向左轉側身面向我」（見本院九
      十年二月十二日訊問筆錄），果如被告所述是告訴人甲○○與其搶水果刀始刺
      到，則告訴人甲○○既係正面向著被告，則刺到之部位應係甲○○之正面，何
      以會係左後腰部？（見本院卷附之甲○○受傷部位照片），此與常情有違，是
      被告係故意持水果刀刺殺告訴人甲○○之事實，應堪認定。被告辯稱伊與甲○
      ○吵起來時，伊從皮包拿出水果刀說「我死給你看」，甲○○來搶刀子，拉扯
      中，不小心才刺到甲○○的云云，顯係卸責之詞，不足採信。
（二）又被告在墾丁派出所因身體不適至台灣省立屏東醫院恆春分院就診，其離院時
      間依該分院記載係下午四時三十分，而被告警訊筆錄製作之開始時間亦係同日
      下午四時三十分，有該病歷及警訊筆錄各一份在卷可稽，惟查台灣省立屏東醫
      院恆春分院至墾丁派出所之距離約為九至十公里，以正常速度行駛約需十分鐘
      等情，業據證人即墾丁派出所員警郭啟明於本院審理時結證屬實（見本院九十
      年四月二十三日訊問筆錄），一般而言，各個時鐘或手錶所顯示之時間，不盡
      相同，且上開病歷及警訊筆錄所記載之時間，是否依實際時間記載或僅取整數
      值記載，均會造成時間上的誤差，且台灣省立屏東醫院恆春分院至墾丁派出所
      以正常速度行駛約需十分鐘，故上開病歷及警訊筆錄記載之時間均係下午四時
      三十分，應係時鐘或手錶所顯示之時間有差異及時間之記載僅係採整數值，致
      時間重疊，但不能因此即否認筆錄之真實性。又被告在警訊及偵查時均坦承其
      係故意刺殺告訴人甲○○左側腹部，未曾提及告訴人甲○○與其搶刀子乙節，
      已如前述，是其在警訊及偵查時所述其刺殺甲○○之情節大致相符，益徵被告
      警訊筆錄之真實性，且證人即製作被告警訊筆錄之墾丁派出所員警郭啟明於本
      院審理時結證稱：「（警訊筆錄上面記載開始的訊問的時間是八十八年七月十
      六日下午十六時三十分，結束是同日下午十七時三十分？）時間我記不太清楚
      ，都還沒有開始訊問，被告就說他身體不太舒服，是被告到醫院回來才製作的
      ，被告去醫院是我們同仁載她去的，整個筆錄都是他從醫院回來才開始製作的
      ．．．．（被告當時有說要你們重新作筆錄？）筆錄均經他看過才簽名的，我
      記得他說他是基於氣憤才殺他的。均是依據被告的陳述所寫，被告與告訴人我
      都不認識」等語，足認被告之警訊筆錄係依其陳述所記載，其辯稱：警訊筆錄
      記載不實，是警察寫好了，才要伊簽名，伊未說要「殺他洩恨」，也沒有說「
      我受不了他的言語後，就往他腹部刺一刀」、「刀子是在便利商店購買的」云
      云，亦係事後卸責之詞，無足採信。再者，被告警訊時，警察雖未依刑事訴訟
      法第一百條之二、之一規定錄音，然被告在警訊所陳述其刺殺甲○○之情節，
      與其在偵查中所述之情節大致相符，已如前述，故被告警訊筆錄之真實性，毋
庸置疑，不因未錄音即否認其真實性，故仍可作為證據，併此明。
（三）被告與告訴人甲○○於案發前一天即八十八年七月十五日即協談未果，不歡而
      散等情，業據被告於警訊、原審時陳述明確及證人王麗蘭、龔登來於原審、本
      院審理時證述屬實，為此，被告整夜未眠，遂於隔日即八十八年七月十六日上
      午九時四十五分許至商店購買水果刀乙節，業據被告於警訊時供述明確，且被
      告於原審時亦供稱：「『當天』買來的那支刀，本來是要自殺的」（見原審卷
      第二十九頁），是水果刀應係案發當日被告特地到商店購買的，其辯稱水果刀
      是平日帶著準備削水果用的云云，不足採信。又依屏東枋寮醫院致原審八十八
      年九月七日枋醫字第○五四號函記載，被告係「左後腰穿刺傷，寬約五公分，
      深至腹腔」、「失血約５０００ｍｌ、輸血量共７２５０ｍｌ」、「病患至開
      刀房已呈血容積過少休克，若無緊急手術剖腹探查、止血併修補小腸腸系膜及
      大腸腸系膜，病人會因出血性休克而死亡」（見原審卷第十頁），且被告所受
      之左後腰穿刺傷寬達五公分，深至腹腔，並導致小腸穿刺傷、腸系膜破裂、結
      腸系膜破裂一節，另有枋寮醫院診斷證明書一紙附卷可資佐證（見警卷），是
      被告因案發前一天與告訴人甲○○談判破裂，心生怨懟，遂於案發當日特地購
      買尖銳之水果刀一把赴約，並持至案發現場朝告訴人左後腰部要害刺去，深入
      腹腔，足見其用力之猛，告訴人傷勢嚴重，送至開刀房時已呈休克狀態，經醫
      院緊急手術及輸血，始挽回一條命，復有水果刀一把扣案可憑，是被告有殺人
      之犯意應可確定，其辯稱伊沒有要殺甲○○之意思云云，係卸責之詞，不足採
      信，其犯行洵堪認定。再者，被告於警訊及本院審理時均陳稱伊刺殺甲○○一
      刀後，見他流血，就馬上扶他到收費亭等語，核與證人龔登來於原審結證稱是
      被告扶甲○○到伊收費亭的後面等情相符（見原審卷第六十六頁），是被告所
      為之上開陳稱，尚堪採信，告訴人甲○○指稱伊係自己走到收費亭云云，無足
      取。
（四）證人王麗蘭雖於原審及本院結證稱：案發當日，伊看到甲○○騎機車自被告車
      子左後方來，之前被告就叫伊不要下車，她要與甲○○談事情，甲○○到了以
      後坐在機車上，伊有聽到他們吵的很大聲「你不是說沒有與潘英枝來往」「你
      拿刀子做什麼」「我要死給你看」等斷斷續續的話，他們愈吵愈激烈，伊就起
      來看，看到被告拿刀子要刺自己的手，甲○○與她拉扯，後來就看到機車倒了
      ，甲○○是否要搶刀子及被告是如何刺到甲○○的，伊不知道云云。惟案發當
      天，被告與告訴人碰面時有下雨，雨下得不大不小，視線如果近視就不會很好
      ，因山上有霧，且下雨濛濛的，視線不是很好，王麗蘭係坐在駕駛座旁邊等情
      ，業據被告於本院九十年三月二十二日訊問時供陳在卷，依當時天氣有霧、視
      線不良，加上下雨，車窗有水滴，而證人王麗蘭係坐在前座，如何能看得清楚
      車後外面發生之情形？且證人王麗蘭於本院審理時證述稱：「我一直沒有下車
      ，我不敢下車」，以其與被告間係好友關係，見到被告拿刀要刺自己的手，焉
      會無動於衷而未下車相救？此與常情有違，再者，證人王麗蘭既見到被告拿出
      刀子及與甲○○發生拉扯，及聽到其等彼此間之對話，理當其就當時之狀況看
      得很清楚，豈會不知道甲○○當時是否要搶刀子及被告是如何刺到甲○○，是
      證人王麗蘭之證詞顯係避重就輕，護被告，尚無法採為有利於被告之證據。
    綜上所述，被告殺害甲○○之犯行，罪證明確，犯行洵堪認定。
二、原審認被告所為，係犯刑法第二百七十一條第二項、第一項之罪，又被告刺殺甲
    ○○一刀見其流血後，就馬上扶甲○○到收費亭，已如前述，是被告於刺殺告訴
    人甲○○一刀後，即未再有刺殺及追殺之舉動，並將告訴人甲○○扶至收費亭，
    顯見被告於刺殺告訴人甲○○一刀，見告訴人甲○○流血後，即因己意而中止殺
    人，被告所為應屬中止未遂，應依刑法第二十七條及第六十六條但書之規定減輕
    其刑三分之二，並審酌被告素行尚好、犯罪之動機係因男女感情糾葛所致、犯罪
    手段、犯罪時所受之刺激、所生之損害，犯罪後仍否認犯行及尚未與告訴人和解
    等一切情狀，量處有期徒刑三年六月。扣案水果刀一把係被告所有供本件犯罪所
    用之物，爰依刑法第三十八條第一項第二款規定宣告沒收，其認事用法尚稱允當
    ，檢察官上訴指摘原判決量刑太輕及被告上訴意旨指摘原判決不當，均無理由，
    應予駁回。
據上論結，應依刑事訴訟法第三百六十八條，判決如主文。
本案經檢察官郭振昌到庭執行職務。
中    華    民    國         九十       年      五      月    二十九    日
                              臺灣高等法院高雄分院刑事第二庭
                                  審判長法官  曾永宗
                        法官  周賢銳
                                        法官  鄭月霞
右正本證明與原本無異。
如不服本判決，應於判決送達後十日內向本院提出上訴狀，其未述理由者並應於提
出上訴狀後十日內向本院補提理由書（應附繕本)。
                                      書記官  唐奇燕
中    華    民    國         九十       年      五      月    三十一    日
附錄本案論罪科刑法條：
刑法第二百七十一條
殺人者，處死刑、無期徒刑或十年以上有期徒刑。
前項之未遂犯罰之。
預備犯第一項之罪者，處二年以下有期徒刑。
                                                                      Ｈ


司法院資訊處製作；財團法人民間司法改革基金會備份。
